臺灣嘉義地方法院刑事判決　　　　　　 94年度簡上字第146號
上　訴　人　臺灣嘉義地方法院檢察署檢察官
被　　　告　戊○○
上列上訴人因詐欺案件，不服本院嘉義簡易庭九十四年度嘉簡字
第七八六號中華民國九十四年六月二十八日第一審簡易判決（聲
請簡易判決處刑書案號：九十四年度偵字第二二九五號、二二九
六號、三０六九號），提起上訴及併案審理（九十四年度偵字第
四一一三號），本院管轄之第二審合議庭判決如下：
    主  文
原判決撤銷。
戊○○連續幫助連續意圖為自己不法之所有，以詐術使人將本人
之物交付，處有期徒刑伍月，如易科罰金，以參佰元折算壹日。
    事  實
一、戊○○因亟需款項，於民國九十四年二月間某日，見報紙所
    刊登出租郵局、銀行帳戶之廣告，其明知提供己有金融機構
    帳戶之存摺及提款卡得以獲取現金，且能預見其提供之帳戶
    有遭他人利用作為詐騙工具之可能，竟仍不違其本意，而基
    於幫助詐欺之概括犯意，先於九十四年二月十六日十六時許
    ，在嘉義市○○路某統一超級商店前，以每月新臺幣（下同
    ）二千元之代價，將其於「陽信商業銀行嘉義分行」所開立
    之帳號 000-00000000000號帳戶之存簿及提款卡出租予真實
    姓名年籍不詳、自稱「李先生」之成年男子。復於九十四年
    二月二十一日或同月二十二日十五時至十六時許，在嘉義市
    ○○路某統一超級商店前，以每月各二千元之代價，將其於
    「嘉義縣新港郵局」所開立之帳號000-00000000000000號帳
    戶及其於「新竹國際商業銀行嘉義分行」所開立之帳號000-
    00000000000 號帳戶之存簿及提款卡出租予上開同一自稱「
    李先生」成年男子。而該真實年籍不詳、自稱「李先生」之
    成年男子或與其具有詐欺取財犯意聯絡之成年人，遂意圖為
    自己不法所有，而基於詐欺取財之概括犯意聯絡，分別於：
    （一）九十四年二月二十三日十四時十分許，以電話向丙○○謊稱其向華南銀行借款之日期已到，佯稱須至就近銀行查
    對，而使丙○○陷於錯誤，於九十四年二月二十三日十四時
    五十七分許，在臺北縣中和市○○街郵局提款機，匯款一萬
    七千一百二十三元至戊○○所提供之上開「陽信商業銀行嘉
    義分行」帳戶內。（二）九十四年二月二十四日十七時四十
    四分許，以電話向丁○○謊稱其提款卡遭盜領，佯稱須撥打
    00-00000000 號電話向員警報案再撥打電話向存保公司止付
    ，而使丁○○陷於錯誤，依其指示撥打電話，並於九十四年
    二月二十四日十九時四十六分許至同日十九時五十八分許間
    ，以提款機先後轉帳匯款一萬零七百三十元、二萬零七百二
    十八元、四萬零一百二十三元至戊○○所提供之上開「嘉義
    縣新港郵局」帳戶內。（三）九十四年二月二十五日十五時
    許，以電話向乙○○謊稱其資料外洩，佯稱須撥打電話向員
    警報案再撥打電話給存保公司，而使乙○○陷於錯誤，依其
    指示撥打電話，並依電話中自稱「林主任」之不詳成年男子
    指示，於九十四年二月二十五日十五時二十三分許，以提款
    機轉帳匯款九萬九千九百九十九元至戊○○所提供之上開「
    新竹國際商業銀行嘉義分行」帳戶內。（四）九十四年二月
    二十五日十七時許，以電話向甲○○謊稱其積欠華南銀行十
    萬元，佯稱須撥打電話向土城派出所員警報案再撥打電話給
    存保公司，而使甲○○陷於錯誤，依其指示撥打電話，並依
    電話中自稱「林主任」之不詳成年男子指示，於九十四年二
    月二十五日十七時四分許至同日十七時四十八分許間，在臺
    北市○○路○段第一銀行自動提款機，先後跨行轉帳匯款九
    萬九千九百九十九元、九千九百九十九元、一萬六千二百九
    十六元及五千二百十五元共計四筆款項至戊○○所提供之上
    開「嘉義縣新港郵局」帳戶內。而丙○○、丁○○、乙○○
    及甲○○所匯款項旋由該真實年籍不詳、自稱「李先生」之
    成年男子或與其具有詐欺取財之犯意聯絡者提領一空。嗣經
    丙○○、丁○○、乙○○及甲○○發現款項短少，始知受騙
    ，而分別報警處理。
二、案經嘉義市警察局第二分局、嘉義縣警察局民雄分局報請臺
    灣嘉義地方法院檢察署檢察官偵查後聲請簡易判決處刑及嘉
    義市警察局第一分局報請臺灣嘉義地方法院檢察署檢察官移
    送併辦。
    理  由
一、訊據被告戊○○對上開事實均坦承不諱，亦據被害人丙○○
    、丁○○、乙○○於警詢時及被害人甲○○於警詢時及偵查
    中指訴綦詳，復有被告之郵政存簿儲金立帳申請書、被告之
    新竹國際商業銀行印鑑卡、存摺、支存對帳單、受理詐騙帳
    戶通報警示、詐騙電話斷話簡便格式表、被告之陽信商業銀
    行交易明細、存摺存戶開戶申請書、被害人甲○○之臺北市
    政府警察局萬華分局莒光派出所受理刑事案件報案三聯單、
    被害人甲○○之臺北國際商業銀行歷史明細檔查詢單、被害
    人甲○○之萬泰商業銀行客戶交易明細表、被害人甲○○之
    中國信託商業銀行查詢單、被害人甲○○之安泰商業銀行存
    摺影本、被害人甲○○之第一商業銀行明細單及交易明細表
    、被害人甲○○之臺新國際商業銀行Ｙoube金交易紀錄查詢
    、被害人丁○○之中華郵政公司自動櫃員機交易明細表、被
    害人乙○○之台北縣警察局板橋分局受理刑事案件報案三聯
    單、被害人乙○○中華郵政匯款交易明細單、被害人丙○○
    之中華郵政交易明細表、00000000號及00000000號電話之中
    華電信通話明細表、提領現金照片二幀附卷可稽，均足徵被
    告上開自白確與事實相符，而堪以採信。次查金融存款帳戶
    為個人理財工具，事關存戶個人財產權益之保障，其與存戶
    印鑑章結合，其專屬性、私密性更形提高，除非本人或與本
    人具密切之關係者，一般人均無隨意出借或借用他人金融存
    款帳戶之理，縱有特殊情況偶有將存摺、提款卡及密碼交付
    他人之需，亦必深入瞭解其用途後再行提供以使用，恆係吾
    人日常生活之常理；是依社會常情，以每本存摺帳戶二千元
    代價將金融存款帳戶出租他人使用，此等行為客觀上已屬可
    疑，益證被告應足以知悉提供上開金融存款帳戶係為幫助連
    續詐欺之用。且本件被告係有社會生活經驗之成年人，並非
    至愚之人，若謂其不知收購帳戶之人其用途為何，實與吾人
    之日常生活經驗顯然有悖；另參以現今金融市場開放競爭激
    烈之社會現實，一般民眾皆可以存入最低開戶金額之方式自
    由申請開設金融帳戶，並無任何特殊之限制，且得同時在不
    同金融機構申請多數存款帳戶使用，並無借用他人帳戶使用
    之必要，是果有使用金融帳戶之必要，大可自己向各該金融
    機構申請開立帳戶供己之用，不須另行支出代價而使用他人
    所申請之帳戶，顯見被告既得預見其帳戶將遭作為「人頭帳
    戶」以供作連續詐騙之用，仍為獲取每本存摺帳戶二千元之
    報酬，提供前開存款帳戶予他人實施連續詐欺取財犯行，幫
    助彼等遂行詐欺犯罪，則被告顯具有縱容他人以該帳戶做為
    連續詐騙之用，亦不違背其本意之意思，而具有幫助連續詐
    欺取財之不確定故意無疑。綜上所述，本件事證明確，被告
    犯行堪以認定，應依法論科。
二、按刑法上之幫助犯，係指以幫助之意思，對於正犯資以助力
    ，而未參與實施犯罪之行為者而言，本案被告戊○○以幫助
    他人犯罪之意思，所參與者係詐欺取財構成要件以外之行為
    ；而上開以電話行騙之成年人，以上開事由誘騙被害人匯款
    ，造成被害人之存款轉入被告之帳戶，係犯刑法第三百三十
    九條第一項之詐欺取財罪。而取得被告帳戶之真實年籍不詳
    成年男子或與其有詐欺取財犯意聯絡之成年人間就上開詐欺
    犯行有犯意聯絡與行為分擔，均為共同正犯，且上開四次詐
    欺犯行，時間緊接，所犯罪名相同，顯係出於概括之犯意為
    之，為連續犯。是核被告所為係犯刑法第三百三十九條第一
    項詐欺取財罪之幫助犯。而被告先後二次幫助詐欺取財犯行
    ，時間緊接，所犯係構成要件相同之罪，為連續犯，應依刑
    法第五十六條規定以一罪論，並加重其刑。又被告所犯上開
    幫助詐欺取財罪，為從犯，應依刑法第三十條第二項之規定
    ，按正犯之刑減輕之，並依法先加後減之。又檢察官雖僅就
    被告上揭出租嘉義縣新港郵局帳戶及新竹國際商業銀行嘉義
    分行帳戶部分犯行聲請簡易判決處刑，與起訴有同一之效力
    ，然檢察官就犯罪事實一部起訴者，其效力及於全部，本件
    被告出租陽信商業銀行嘉義分行部分犯行，業據檢察官移送
    併辦而與經聲請簡易判決處刑且經論罪之幫助詐欺犯行具有
    連續犯之裁判上一罪關係，已如上述，本院自得併予審理，
    附此敘明。原審諭知被告幫助詐欺，處有期徒刑四月罪刑之
    判決，固屬卓見，惟未能於判決前及時審酌被告上開出租陽
    信商業銀行嘉義分行帳戶部分之犯行，其適用法律及量處刑
    罰尚有未洽，上訴人提起上訴請求撤銷原判決，為有理由，
    自應由本院撤銷原判決，另為適當之判決。爰審酌被告素行
    ，其圖得微薄利益，任意將帳戶及提款卡提供予他人非法使
    用，非但幫助詐騙者遂行詐財目的，同時使詐欺者得以隱匿
    真實身分致追訴困難，助長犯罪之猖獗，破壞社會治安及金
    融秩序甚鉅，兼衡被告幫助他人詐欺涉案程度，被害人遭詐
    騙之金額，迄今尚未達成和解予以賠償，及犯後承認犯行等
    諸般情狀，判處如主文第二項所示之刑，以示懲儆，並諭知
    易科罰金之折算標準。至被告提供帳戶存摺及提款卡所得之
    款項固為被告本件犯罪所得之物，然並未扣案，復非義務沒
    收之物，爰不予諭知沒收，附此敘明。
據上論斷，應依刑事訴訟法第四百五十五條之一第一項、第三項
、第三百六十九條第一項前段、第三百六十四條、第二百九十九
條第一項前段，刑法第五十六條、第三百三十九條第一項、第三
十條、第四十一條第一項前段，罰金罰鍰提高標準條例第一條前
段、第二條，判決如主文。
本案經檢察官吳咨泓到庭執行職務。
中　　華　　民　　國　　94　　年　  10  　月　　17　　日
                      刑事第四庭  審判長法  官  林世芬
                                        法  官  鄭雅文
                                        法  官  曾宏揚
上列正本證明與原本無異。
如不服本判決，應於判決送達後10日內向本院提出上訴狀（應附
繕本）。
中　　華　　民　　國　　94　　年　  10  　月　　17　　日
                                        書記官  陳慶昀
附錄本案論罪科刑法條全文：
刑法第三百三十九條第一項
(普通詐欺罪)
意圖為自己或第三人不法之所有，以詐術使人將本人或第三人之
物交付者，處5年以下有期徒刑、拘役或科或併科1千元以下罰金
。
